【裁判字號】    97,裁,1983
【裁判日期】    970327
【裁判案由】    確認行政處分無效
【裁判全文】
最  高  行  政  法  院  裁  定
                                     97年度裁字第01983號
上  訴  人  甲○○○
            乙○○
被 上訴 人  基隆市政府
代  表  人  丙○○
上列當事人間確認行政處分無效事件，上訴人對於中華民國95年
5月25日臺北高等行政法院94年度訴字第2620號判決，提起上訴
，本院裁定如下：
    主  文
上訴駁回。
上訴審訴訟費用由上訴人負擔。
    理  由
一、按對於高等行政法院判決上訴，非以其違背法令為理由，不
    得為之，行政訴訟法第242條定有明文。是對於高等行政法
    院判決上訴，若未具體說明原判決違背何項法令、不適用或
    如何適用不當之具體情事，即非主張原判決違背法令以為上
    訴理由，其上訴不應准許。
二、本件上訴意旨略以：系爭3份函文以「基隆市政府工務局」
    名義、「局長許炯」署名對外行文，而依基隆市政府組織
    自治條例第3條規定，被上訴人所屬工務局為被上訴人所屬
    內部單位，並非獨立之機關，原處分不符法規。依行政程序
    法第92條、第96條第1項第4款及訴願法第1條規定規定，既
    非行政機關，其所為系爭3份函文則非行政處分，自不能對
    外直接發生法律效果，系爭3份函文既然欠缺「機關」及「
    機關首長之署名、簽章」，顯非合法之行政處分。再者，依
    建築法第92條規定僅有主管建築機關才有裁罰權，依被上訴
    人提出之基隆市政府分層負責明細表可知，工務局僅有一般
    業務及查察權，並無明文依據有裁罰權之授權存在；且本件
    行為時建築法第2條明定未設工務局者，其建築主管機關為
    縣（市）政府，被上訴人提證之建築法規為民國84年8月2日
    修正公布之舊法，依從優原則不適用於本件行為當時；況且
    ，依公文程式條例第3條第3項規定僅及於一般行文授權，不
    應有「單位」授權變為「機關」、「非法人」授權為「法人
    」之過度法律認解。實質正當而程序不合法，原處分撤銷重
    核易如反掌，但以司法為瑕疵之行政處分背書，即有可議，
    原判決審認有違經驗法則，有應調查而未予調查之違法，爰
    請廢棄原判決，確認基隆市政府工務局91年1月15日（91 ）
    基府工管字第005401號及91年4月23日（91）基府工管字第
    035884號函對上訴人乙○○無行政處分之法律效力。基隆市
    政府工務局89年7月10日（89）基府工管字第058005號函對
    上訴人甲○○○無行政處分之法律效力等語。經核上訴論旨
    ，旨在述說原處分不當之理由，並泛稱原判決審認有違經驗
    法則，有應調查而未予調查之違法。惟對原判決究竟有何違
    背法令之事由，並未具體指明。參照首揭規定，其上訴難認
    為合法，應予駁回。
三、依行政訴訟法第249條第1項前段、第104條、民事訴訟法第
    95條、第78條、第85條第1項前段，裁定如主文。
中    華    民    國    97    年    3     月    27    日
                    最高行政法院第三庭
                        審判長法官  黃  璽  君
                              法官  林  茂  權
                              法官  鄭  忠  仁
                              法官  黃  本  仁
                              法官  吳  東  都
以  上  正  本  證  明  與  原  本  無  異
中    華    民    國    97    年    3     月    27    日
                              書記官  王  福  瀛


司法院資訊處製作；財團法人民間司法改革基金會備份。
